臺灣高等法院臺南分院刑事裁定　　　　　 99年度抗字第371號
抗　告　人
即　被　告　袁清山
選任辯護人　林樹根律師
　　　　　　李宗貴律師
　　　　　　劉玟欣律師
上列抗告人即被告因聲請羈押案件，不服臺灣臺南地方法院中華
民國99年12月2日裁定（99年度訴字第1270號），提起抗告，本
院裁定如下：
    主  文
抗告駁回。
    理  由
一、抗告意旨略以 ：司法院大法官會議釋字第665號解釋意旨，
    基於憲法保障人民身體自由之意旨，於被告犯刑事訴訟法第
    101條第1項第3款之罪，嫌疑重大 ，且有相當理由認其有逃
    亡、湮滅、偽造、變造證據或勾串共犯或證人之虞，亦無不
    得羈押之情形，法院斟酌有無命被告具保、責付或限制住居
    等侵害較小之手段後，仍認非予羈押，顯難進行追訴、審判
    或執行者，方得羈押 ，始符合憲法第8條保障人民身體自由
    及第16條保障人民訴訟權之意旨。又所謂之「相當理由」，
    係指重罪羈押之發動，被告如何並存有逃亡之虞，於判斷具
    體個案之情況，應有「合理之依據」，不得出以揣測。原裁
    定理由二、(二)僅謂「本院已有相當理由認被告若不繼續羈押
    ，有可能試圖規避刑罰之執行而有逃亡之虞」，惟對於「相
    當理由」並未指出任何證據支持並證明此一事實，顯係出於
    揣測而無合理之依據，乃違反羈押要件之規定。又抗告人即
    被告袁清山於偵查中遭檢察官羈押禁見近4月 ，均未予傳喚
    問訊。於起訴後，復遭承審法院羈押禁見至民國（下同）99
    年12月1日，方以「本案業經查明 ，已無串證之虞」為由解
    除禁見。原審法院復無其他理由，僅以被告犯有重罪為理由
    裁定駁回被告交保之聲請 ，顯有違背釋字第665號解釋意旨
    ，爰不服原裁定，依法提起抗告云云。
二、按羈押目的，在確保刑罰執行及保全證據與被告，使審判程
    序，得以順利進行，而預防性羈押，更另有保護社會安全措
    施之目的。刑事被告經訊問後，認為所犯毒品危害防制條例
    第4條第1、2項之販賣第一、二級毒品罪犯罪嫌疑重大 ，且
    所犯為法定最輕本刑無期徒刑 、有期徒刑7年以上之重罪，
    非予羈押，顯難進行追訴、審判、執行者，得羈押之，刑事
    訴訟法第101條第1項第3款定有明文。又刑事訴訟法第101條
    第1項首段文字即表明羈押之目的 ，唯在於保全之必要，且
    受比例原則限制。是倘單以犯重罪作為羈押之要件，除可能
    背離羈押應係不得已之最後手段性質外，其對被告武器平等
    與充分防禦權行使上之限制，亦有違背比例原則之虞，更因
    何異刑罰之預先執行，違背無罪推定原則所禁止對未經判決
    有罪確定之被告執行刑罰，及禁止僅憑犯罪嫌疑就施予被告
    類似刑罰措施之精神 。考諸上揭（條項）第3款規定之法理
    ，實係因被告所犯為死刑、無期徒刑或最輕本刑為5年以上
    有期徒刑之罪，可以預期將受重刑宣判，其為規避刑罰之執
    行而妨礙追訴、審判程式進行之可能性增加，國家刑罰權有
    難以實現之危險，是為防免其實際發生，在此維持重大之社
    會秩序及增進重大之公共利益之限度內（憲法第23條），乃
    具有正當性。從而，基於憲法保障人民身體自由之意旨，被
    告犯上開重罪條款且嫌疑重大者，仍應有相當理由認為其有
    逃亡、湮滅、偽造、變造證據或勾串共犯或證人等之虞，法
    院斟酌命該被告具保、責付或限制住居等侵害較小之手段，
    均不足以確保追訴、審判或執行程式之順利進行，此際予以
    羈押，方堪稱係屬維持刑事司法權有效行使之最後必要手段
    。是被告縱然符合上揭第3款之羈押事由 ，法官仍須就犯罪
    嫌疑是否重大、有無羈押必要、有無不得羈押之情形予以審
    酌，非謂一符合該款規定之羈押事由，即得予以羈押。業經
    司法院釋字第665號解釋釋明在案 。上揭所稱「相當理由」
    ，與同條項第1款、第2款法文內之「有事實足認有……之虞
    」學理上解釋為「充分理由」）尚屬有間，其條件當較寬鬆
    。良以重罪常伴有逃亡、滅證之高度可能，係趨吉避凶、脫
    免刑責、不甘受罰之基本人性，倘一般正常之人，依其合理
    判斷，可認為該犯重罪嫌疑重大之人具有逃亡或滅證之相當
    或然率存在，即已該當「相當理由」之認定標準，不以達到
    充分可信或確定程度為必要。以量化為喻，若依客觀、正常
    之社會通念，認為其人已有超過百分之五十之逃亡、滅證可
    能性者，當可認具有相當理由認為其有逃亡、滅證之虞。此
    與前2款至少須有百分之八十以上，始足認有該情之虞者，
    自有程度之差別。再其認定，固不得憑空臆測，但不以絕對
    客觀之具體事實為限，若有某些跡象或情況作為基礎，即無
    不可。至相關之事實或跡象、情況，鑑於此非屬實體審判之
    核心事項，自以自由證明為已足，並不排斥傳聞證據，斯不
    待言（最高法院46年度台抗字第6號判例、98年台抗字第668
    號裁定意旨參照）。
三、經查 ：
（一）本件抗告人即被告袁清山前經原審法院於99年9月13日予
      以羈押，嗣經原審法院於99年12月13日訊問後，認被告犯
      罪嫌疑仍係重大，所犯之毒品危害防制條例第4條第1、2
      項之販賣第一、二級毒品罪為法定最輕本刑無期徒刑、有
      期徒刑7年以上之重罪，可預期被告將受重刑宣判，被告
      有為規避刑罰之執行而妨礙審判程序進行之高度可能性，
      即有「相當理由」認被告若不繼續羈押，有可能試圖規避
      刑罰之執行而有逃亡之虞。因認被告袁清山有刑事訴訟法
      第101條第1項第1、3款所定之情形，符合羈押之原因尚未
      消滅之要件，非予羈押顯難進行後續之上訴審判或執行，
      而此顯非以重金交保、限制住居或其他附帶處分方式所得
      保全，故被告袁清山有羈押之必要，而裁定被告袁清山99
      年12月13日起延長羈押2月，並駁回其具保之聲請。本院
      核其認事用法，尚難謂有何違法之處。
（二）抗告人即被告袁清山雖以前揭情詞抗辯，惟查：原審非以
      被告所犯係重罪為延長羈押之唯一原因，已如前述，抗告
      意旨猶稱：「原審法院復無其他理由，僅以被告犯有重罪
      為理由裁定駁回被告交保之聲請」，顯屬無據，並無可採
      。至被告因無串證之虞而經解除禁見乙節，尚無涉法定羈
      押原因、羈押必要性之認定 ，亦非刑事訴訟法第114條所
      列法定停止羈押之原因，尚難憑此准予具保以代羈押。
四、綜上各情，原審法院基於上開之原因事實，認抗告人即被告
    袁清山涉犯毒品危害防制條例第4條第1 、2項之販賣第一、
    二級毒品罪犯罪嫌疑重大，所犯為法定最輕本刑無期徒刑、
    有期徒刑7年以上之重罪 ，且有「相當理由」足認被告有逃
    亡之虞及羈押之必要，因予裁定延長羈押，並駁回被告具保
    停止羈押之聲請，本院經核並無違誤，抗告意旨所執前詞指
    摘原裁定不當，為無理由，應予駁回。
五、據上論結，應依刑事訴訟法第412條，裁定如主文。
中    華    民    國    100    年    1     月      5     日
                   刑事第三庭    審判長法  官   陳義仲
                                       法  官   張季芬
                                       法  官   蔡勝雄
以上正本證明與原本無異。
不得再抗告。
                                       書記官   汪姿秀
中    華    民    國  100    年    1       月      5     日